最高法院刑事判決　　　　　　九十四年度台上字第二五一九號
　　上　訴　人　甲○○
　　　　　　　　　　　　弄14.
上列上訴人因強盜案件，不服台灣高等法院中華民國九十一年六
月二十八日第二審判決（九十一年度上訴字第一０八八號，起訴
案號：台灣士林地方法院檢察署九十年度偵字第七四九七號），
提起上訴，本院判決如下：
    主  文
上訴駁回。
    理  由
按刑事訴訟法第三百七十七條規定：上訴於第三審法院，非以判
決違背法令為理由，不得為之。是提起第三審上訴，應以原判決
違背法令為理由，係屬法定要件。且必須依據卷內資料為具體之
指摘，並足據以辨認原判決已具備違背法令之形式，始屬相當。
本件原判決依憑上訴人甲○○之自白，及證人林鄭美鈴、黃宗烽
所證，認定上訴人確於民國九十年七月九日，在台北市○○區○
○路三段二八五號前，趁證人林鄭美鈴下車查看所駕駛車號九Ｂ
－九八０三號自小客車輪胎之際，擅自開啟車門，進入車內竊取
證人林鄭美鈴所有黑色手提包（內有現金新台幣十五萬元）。又
依憑證人林鄭美鈴於警詢中指稱：當時伊發現有人影從左前門駕
駛座開啟車門，伊便馬上跑至搶嫌所騎乘機車前擋住，發現在伊
車內之黑色手提包在搶嫌手上，伊便一手抓著手提包欲拿回來，
搶嫌駕著機車欲逃跑，伊抓著機車不讓他逃走，搶嫌強行加速要
跑，伊當時喊「搶劫」，搶嫌強行拉手提包時，伊跌倒在地，搶
嫌便下車強行搶走伊所有手提包；於偵查中指稱：伊跑到車前，
就發現該男子騎在機車上，皮包放在腳踏板上，伊上前去將皮包
搶回來，結果他推伊後，又將皮包搶回去；於原審調查中證稱：
伊下車去按輪胎看有沒有氣時，伊站起來就看到有黑影閃過，伊
就從車子右側過去，然後看到伊之手提包放在上訴人機車之腳踏
板上，伊要阻止上訴人騎走，才抓住他的機車把手，然後上訴人
把伊推倒在地，造成伊之膝蓋擦傷，當時伊穿著之長褲也破掉，
伊人倒下去時，急忙抓住伊之手提包，因為伊車子前面也有一部
車子，而上訴人之機車是在伊與他人車子的中間，不能騎走，上
訴人還是要跟伊拉扯伊皮包，結果東西就撒下來等語。並參以證
人黃宗烽於原審調查中證稱：九十年七月九日上午十時三十五分
許，在台北市○○區○○路三段二八五號前，伊騎機車從車主之
車後路過，有看到林鄭美鈴的休旅車停在那裡，看到該車車主到
車子之右後方去看車胎，然後伊就看到上訴人開啟車主的駕駛座
拿出皮包，有被車主發現，車主並走到車子前面跟上訴人在車頭
碰面，他們在前面在做什麼伊未注意，但當伊靠進路邊，然後是
上訴人、車主林鄭美鈴在最裡面，伊坐在機車上面有踹上訴人背
後一下，但不是很用力，這時上訴人就棄車往分隔島方向跑，伊
就將機車停放分隔島並在後面追捕上訴人，伊在追捕時，也有一
位不知名路人在前面用雙手攔截上訴人，在還沒有抓到上訴人前
，上訴人有拿手上之安全帽朝該不詳姓名路人丟安全帽，當上訴
人開始逃逸時，其原手拿安全帽等語。復有被害人受傷之照片一
幀在卷可佐；是上訴人於竊得證人林鄭美鈴之手提包，欲離去之
際，遭證人林鄭美鈴發現，證人林鄭美鈴即自機車踏板處取回皮
包，上訴人再搶回，證人林鄭美鈴為防止上訴人騎車離去，遂上
前抓住機車把手，上訴人見狀，竟推倒證人林鄭美鈴在地，致證
人林鄭美鈴膝蓋受有擦傷之傷害，上訴人為搶回贓物復與證人林
鄭美鈴拉扯皮包，後來皮包掉落在地，上訴人於逃逸時因脫免逮
捕，並對自後追捕之不詳路人，丟擲安全帽，而施以強暴。因而
撤銷第一審該部分科刑判決，改判仍論處上訴人因防護贓物脫免
逮捕，當場施以強暴，處有期徒刑參年陸月，已詳敘其所憑之證
據及認定之理由。對於上訴人所辯：伊偷到皮包，準備離去之際
，為林女發現，伊機車當時是有發動，林女左手有抓住油門，右
手有抓到機車之照後鏡，伊要撥開林女的手時，就被人用腳踢後
背，伊人往前衝，機車也往前衝，林女也跟著伊摔倒，伊沒有與
林女發生拉扯，也沒有推他，至於安全帽部分，是因為逃跑時天
氣太熱，伊隨手脫掉安全帽往後丟，伊不知道後面有沒有人追伊
云云，何以不足採信，亦已依據卷內資料詳予指駁，從形式上觀
察，並無違背法令之情形存在。次查犯罪事實之認定及證據之取
捨，乃事實審法院之職權，且法院憑以認定犯罪事實之證據，並
不以直接證據為限，即綜合各種證據，本於推理作用，為其認定
犯罪事實之基礎，如不違背經驗法則與論理法則，即不得指為違
法，而據為上訴第三審之理由。原判決綜合各種證據，認定上訴
人有上揭犯行，究竟違背如何之經驗法則或論理法則，上訴意旨
，並未具體指明，徒憑己見，就原判決已說明之事項或屬原審採
證認事職權之適法行使，任意指摘有理由不備，不適用法則、適
用不當及採證違法，且仍為單純事實之爭執，難謂為適法之第三
審上訴理由。再上訴意旨對原判決以刑法上所謂之強暴，係指以
有形之暴力行為強加諸被害人身體；而同法第三百二十九條之準
強盜，所稱之強暴脅迫，只須行為人實施強暴或脅迫行為，足使
人心生畏佈即為相當，不以使人不能抗拒為必要。本件上訴人於
竊盜得手後，為防護竊得之贓物及為脫免逮捕，而分別對被害人
林女及路人施以強暴，其施暴手段突然，已足以使人心生畏怖，
其所為應構成該條之準強盜罪，所持法律見解，究有如何違背法
令之處，並未具體表明，徒以其脫下安全帽往後丟，毫無目的，
亦無目標，並非意在對付何人，不致於侵害在後追者之身體及自
由云云，漫指原判決用法可議，亦非第三審上訴之適法理由。依
前揭說明，其上訴違背法律上之程式，應予駁回。
據上論結，應依刑事訴訟法第三百九十五條前段，判決如主文。
中　　華　　民　　國　九十四　年　　五　　月　 十三 　日
                      最高法院刑事第十一庭
                          審判長法官  洪　清　江
                                法官  石　木　欽
                                法官  李　伯　道
                                法官  韓　金　秀
                                法官  張　清　埤
      本件正本證明與原本無異
                                      書  記  官
中　　華　　民　　國　九十四　年　　五　　月　 十八 　日
                                                      Ｋ
